ACORDAO-COMPLETO-2395273

ACÓRDÃO 859/2020 ATA 11/2020 - PLENÁRIO

VISTO, relatado e discutido o presente recurso de revisão (peça 76) interposto pelo Ministério Público de Contas junto ao TCU contra o Acórdão 6256/2011-TCU-Segunda Câmara, 
ACORDAM os Ministros do Tribunal de Contas da União, reunidos em Sessão Plenária, diante das razões expostas pelo Relator, com fundamento nos artigos 32, inciso III, e 35 da Lei 8.443/1992 c/c os artigos 277, inciso IV, e 288 do RI/TCU, em:
	9.1. conhecer do recurso de revisão para, no mérito, dar-lhe provimento parcial;
	9.2. reabrir estas contas do Instituto Brasileiro de Turismo (Embratur) , relativas ao exercício de 2008, com fulcro no disposto no art. 288, inciso III e §§ 2º e 3º do RI/TCU;
	9.3. incluir no rol de responsáveis o Sr. Geraldo Lima Bentes, ante o disposto no art. 5º, inciso I e 144, § 1º, do RI/TCU c/c o art. 10, inciso II, da IN TCU 57/2008;
	9.4. julgar as contas do Sr. Geraldo Lima Bentes regulares com ressalvas, dando-lhe quitação, nos termos dos arts. 1º, inciso I, 16, inciso II e 18 da Lei 8.443/1992 c/c o art. 208 do RI/TCU;
	9.5. alterar o item 9.6 do Acórdão 6256/2011-TCU-Segunda Câmara, somente no que tange ao Sr. Walter Nunes de Vasconcelos Junior, para julgar suas contas regulares com ressalvas, dando-lhe quitação, nos termos dos arts. 1º, inciso I, 16, inciso II e 18 da Lei 8.443/1992 c/c o art. 208 do RI/TCU;
	9.6. manter inalterado o mérito das contas dos demais responsáveis, julgadas por meio do Acórdão 6256/2011-TCU-Segunda Câmara, bem como as determinações e ciências nele presentes;
	9.7. dar ciência desta deliberação ao Instituto Brasileiro de Turismo (Embratur) e aos Srs. Walter Nunes de Vasconcelos Junior e Geraldo Lima Bentes, informando-lhes que seu conteúdo, bem como do relatório e voto que o fundamentaram, pode ser consultado no endereço www.tcu.gov.br/acordaos, podendo os mesmos serem obtidos no dia seguinte ao de sua oficialização;
	9.8. arquivar o presente processo, com fundamento no art. 169, III, do Regimento Interno do TCU.

Recurso de revisão interposto contra acórdão que julgou irregulares as contas de alguns responsáveis e aplicou-lhes multa em processo de prestação de contas anuais referente ao exercício de 2009.

Instituto Brasileiro de Turismo (Embratur).

3. Interessados/Responsáveis/Recorrentes:
3.1. Interessado: Instituto Brasileiro de Turismo (33.741.794/0001-01).
3.2. Responsáveis: Austerlitz Bringel Erse (XXX.711.622-XX); Edilson Pires dos Santos (XXX.990.313-XX); Elizabete Ramos  Freire Mota (XXX.124.091-XX); Flavia Marques Matos (XXX.227.988-XX); Geraldo Lima Bentes (XXX.333.124-XX); Gillene Barreto Baptista da Silva (XXX.845.191-XX); Homero Mateus Fonseca (XXX.930.749-XX); Jeanine Pires (XXX.711.209-XX); José Antonio dos Santos (XXX.541.991-XX); José Luiz Viana da Cunha (XXX.059.647-XX); Katia Cristina Alves Bitencourt (XXX.625.901-XX); Liana Maria Fonseca Ferreira Paz Rebuá (XXX.855.581-XX); Lourenco Milton Rabelo dos Santos (XXX.626.341-XX); Luiz Silveira Rangel (XXX.634.488-XX); Marcelo Pedroso (XXX.825.858-XX); Mauricio Rodrigues da Silva (XXX.813.497-XX); Nadja Maria Mehmeri Lordêlo (XXX.225.091-XX); Otavio Reisen Casotti (XXX.663.361-XX); Patrícia Fernandes (XXX.742.577-XX); Raimundo Erasmo de Albuquerque de Oliveira (XXX.474.351-XX); Renato Holanda de Alcantara (XXX.439.201-XX); Rita de Cassia Rodrigues (XXX.570.213-XX); Roberto dos Santos Vasconcelos (XXX.133.051-XX); Romena Fontes Gadelha (XXX.792.014-XX); Vicente Cervo (XXX.645.190-XX); Vitor Iglezias Cid (XXX.146.268-XX); Walter Luiz de Carvalho Ferreira (XXX.935.807-XX); Walter Nunes de Vasconcelos Junior (XXX.529.166-XX).
3.3. Recorrente: Suprocurador-Geral do Ministério Público do TCU, Lucas Rocha Furtado (XXX.106.803-XX).

13.1. Ministros presentes: José Mucio Monteiro (Presidente), Walton Alencar Rodrigues, Benjamin Zymler, Augusto Nardes (Relator), Aroldo Cedraz, Raimundo Carreiro, Ana Arraes, Bruno Dantas e Vital do Rêgo.
13.2. Ministros-Substitutos presentes: Augusto Sherman Cavalcanti, Marcos Bemquerer Costa, André Luís de Carvalho e Weder de Oliveira.

AUGUSTO NARDES

Ministro-Substituto André Luís de Carvalho.

Adoto como relatório a instrução de mérito elaborada a peça 198 no âmbito da Secretaria de Controle Externo do Desenvolvimento Econômico (SecexDesenvolv) , acolhida pelo corpo dirigente da unidade técnica (peças 199 e 200) , que contou com a anuência, a peça 201, do Ministério Público junto a este Tribunal (MPjTCU) :
Cuidam os autos de prestação de contas anuais do Instituto Brasileiro de Turismo (Embratur) , relativas ao exercício de 2008. Neste momento processual, trata-se de examinar Recurso de Revisão (peça 76) interposto pelo Ministério Público de Contas junto ao TCU contra o Acórdão 6256/2011-TCU-Segunda Câmara, relator André Luís de Carvalho (peça 13, p. 31-33) .
HISTÓRICO
2. 	Em 10/4/2013, o então Procurador-Geral do MP/TCU Lucas Rocha Furtado interpôs recurso de revisão contra o Acórdão 6256/2011-TCU-Segunda Câmara, relator André Luís de Carvalho, no qual relatou irregularidades lesivas ao erário, ocorridas em 2008, que não eram do conhecimento do Tribunal quando da prolação do mencionado acórdão (peça 76) . Tais irregularidades foram detectadas pela então 5ª Secex, no âmbito do TC Processo 028.374/2010-0 (prestação de contas do Embratur, exercício 2009) e tratadas no TC Processo 039.154/2012-2 (Representação) , apensado a este processo.
3.	A Secretaria de Recursos (Serur) realizou o exame de admissibilidade do recurso de revisão e propôs seu conhecimento, instauração do contraditório e encaminhamento ao relator competente (peças 95 e 96) , tendo sido sorteado o Ministro Augusto Nardes (peça 97) .
4.	Na ocasião em que foi interposto o recurso em exame, existiam embargos de declaração não apreciados (peças 85 e 86) , opostos ao Acórdão 1910/2015-TCU-Segunda Câmara, relator Raimundo Carreiro, que havia julgado recursos de reconsideração interpostos contra o Acórdão 6256/2011-TCU-Segunda Câmara. Dessa forma, conforme Despacho do Chefe de Gabinete do relator, a análise do presente recurso de revisão ficou sobrestada (peça 99) .
5.	Instrução à peça 187 propôs que o recurso de revisão tivesse declarada a perda de seu objeto, com fulcro no art. 278, § 2º, do RI/TCU.
6.	Submetido o processo ao MP/TCU, este divergiu da proposta da instrução à peça 187, e consignou (peça 190) :
 (...) 
4. Todavia, pelo que se extrai da peça recursal (peça 76) , as irregularidades que motivaram a interposição do recurso de revisão pelo Parquet especializado teriam sido perpetradas pela empresa Artplan Comunicação S/A e pelos então diretores de marketing da Embratur Sr. Walter Nunes de Vasconcelos Júnior - cujas contas foram julgadas regulares pelo acórdão ora combatido - e Sr. Geraldo Lima Bentes - que, segundo o recorrente, "deveria ter sido incluído naquele rol, mas não foi" (peça 76, p. 3) .
5. Portanto, considerando tão somente as razões apresentadas pela SecexDesenvolvimento, não se vislumbra, por ora, fundamentos suficientes para que este Tribunal não conheça do recurso "por estar prejudicado em razão da manifesta perda de seu objeto", nos termos do art. 278, § 2º, do Regimento Interno do TCU.
6. Ante o exposto, em linha com a instrução de admissibilidade realizada pela Secretaria de Recursos (peças 95 e 96) , este membro do Ministério Público de Contas junto ao TCU propõe a restituição dos autos à SecexDesenvolvimento para a instrução do feito.
7.	Por meio do Despacho à peça 191, o relator conheceu "do recurso de revisão interposto pelo Ministério Público junto ao Tribunal de Contas da União, com fulcro nos artigos 32, inciso III, e 35, inciso III, da Lei 8.443/1992, sem a atribuição de efeitos suspensivos" e restituiu os autos à esta unidade técnica, para instrução.
EXAME TÉCNICO
8.	O representante do Parquet consignou que, nos exercícios de 2008, 2009 e 2010, o Embratur efetuou indevidos pagamentos de honorários na execução dos Contratos 11/2008 e 12/2008, celebrados com as agências de publicidade Artplan Comunicação S/A e Giacometti & Associados Comunicação Ltda. Segundo o recorrente, as referidas agências receberam do Embratur honorários equivalentes a 10% dos valores das subcontratações de serviços (manutenção de banco de imagem, Customer Relationship Management - CRM e internet - Brasiltour e Brasilnetwork) que, "além de estranhos aos objetos dos mencionados contratos, foram executados sem nenhum acompanhamento ou gerenciamento, por aquelas agências, que justificasse a percepção dos honorários" (peça 76, p. 1-2) . 
8.1.	Especificamente em relação ao exercício de 2008, o recorrente elencou os valores que entende devam ter a responsabilidade atribuída aos Srs. Geraldo Lima Bentes e Walter Nunes de Vasconcelos Junior, ex-diretores do Departamento de Marketing do Embratur, em solidariedade com a empresa Artplan Comunicação S/A (peça 76, p. 2) , conforme tabelas abaixo:
	a) Geraldo Lima Bentes solidariamente com Artplan Comunicação S/A:
		              Tabela 1
	Subcontratação de serviços de manutenção de banco de imagem

	Nota Fiscal
	Data
	Valor (R$) 

	191414
	19/3/2008
	4.960,00

	191753
	14/5/2008
	4.960,00

	191574
	30/5/2008
	4.960,00*

	191974
	3/6/2008
	4.960,00

	192211
	18/6/2008
	4.960,00

Tabela 2
	Subcontratação de serviços de manutenção de CRM

	191736
	7/5/2008
	2.803,50

	191958
	30/5/2008
	2.803,50

Tabela 3
	Subcontratação de serviços de manutenção de internet

	191313
	13/3/2008
	24.664,77

	191503
	30/4/2008
	24.664,77

	191673
	30/4/2008
	24.664,77

	191955
	6/6/2008
	24.664,77

	Total
	129.066,08

b) Walter Nunes de Vasconcelos Junior solidariamente com Artplan Comunicação S/A:
Tabela 4
	Subcontratação de serviços de manutenção de banco de imagem

	Nota Fiscal
	Data
	Valor (R$) 

	192492
	15/7/2008
	4.960,00

	192809
	25/8/2008
	4.960,00

	192968
	2/10/2008
	4.960,00

	193172
	21/10/2008
	4.960,00

	193418
	26/11/2008
	4.960,00

	193586
	19/12/2008
	4.960,00

	193821
	31/12/2008
	4.960,00

Tabela 5
	Subcontratação de serviços de manutenção de CRM

	192156
	11/6/2008
	2.803,50

	192493
	10/7/2008
	2.803,50

	192699
	19/8/2008
	2.803,50

	192955
	23/9/2008
	2.803,50

	193140
	20/10/2008
	2.803,50

	193377
	17/11/2008
	2.803,50

	193600
	30/12/2008
	2.803,50

	193823
	31/12/2008
	2.803,50

Tabela 6
	Subcontratação de serviços de manutenção de internet

	192180
	17/7/2008
	24.664,77

	192453
	17/7/2008
	24.664,77

	192698
	14/8/2008
	24.664,77

	192954
	23/9/2008
	30.264,77**

	193141
	23/10/2008
	30.264,77

	193372
	14/11/2008
	31.100,00

	193570
	19/12/2008
	23.500,00

	193822
	31/12/2008
	8.194,31

	Total
	254.466,16

	Total Geral
	383.532,24

8.2.	Assim, o então Procurador-Geral requereu ao TCU que (peça 76, p. 3) :
	a) conheça do presente recurso de revisão e reabra as contas da Embratur - Instituto Brasileiro de Turismo relativas ao exercício de 2008, julgadas mediante o Acórdão 6.256/2011, proferido pela 2ª Câmara do TCU nos autos do processo TC-Processo 017.000/2009-0 (Ata 29/2011; Sessão de 16/8/2011; Ministro-Relator André Luís de Carvalho) ; e
	b) determine a realização das citações dos Srs. Walter Nunes de Vasconcelos Junior e Geraldo Lima Bentes e da empresa Artplan Comunicação S/A em conformidade com os danos e as atribuições de responsabilidade acima especificados e, caso não logrem os citados elidir os danos que lhes são atribuídos, julgue irregulares as contas dos gestores autárquicos responsáveis e proceda às devidas condenações em débito e as cabíveis aplicações de multa.
9.	Conforme consta na instrução à peça 1, p. 3 do TC Processo 028.374/2010-0, a irregularidade imputada aos responsáveis tratados no recurso de revisão, foi a atestação de serviços não prestados pela Agência Artplan Comunicação S/A ao Embratur - honorários de 10% a título de intermediação a agência de publicidade. Segundo a instrução, a CGU, no Relatório de Auditoria de Gestão do Embratur, exercício de 2009, entendeu que que não ficou caracterizada a intermediação da Artplan nos serviços de manutenção de banco de imagem, manutenção de internet - sites Braziltour e Brasilnetwork e manutenção de CRM - Customer Relationship Management) .
9.1.	Justifica-se a inclusão do Sr. Geraldo Lima Bentes no rol de responsáveis, tendo em vista que, em parte do exercício de 2008, exerceu a função de Diretor de Marketing do Embratur - conforme demonstram os documentos à peça 29, p. 36, 43, 90 e 95; peça 28, p. 13 e 19; peça 31, p. 41, 46, 49, 55 - e, nessa condição, deveria ter constado do mencionado rol, em obediência ao art. 10, inciso II da IN TCU 57/2008, aplicável à época dos fatos.
10. 	Por meio do Ofício 180/2013/Gabin, de 17/6/2013, protocolizado no TCU em 19/6/2013, após a interposição do Recurso de Revisão, o Gabinete da Presidência do Embratur encaminhou "os comprovantes de pagamentos relativos à devolução de valores pagos às agências Artplan Comunicação S/A e Giacometti & Associados Comunicação Ltda." (peça 77, p. 1) .
11.	No que concerne à Artplan, consta Demonstrativos de Débito (peça 77, p. 8-14) , Guias de Recolhimento da União-GRU (peça 77, p. 15-16) e comprovante de pagamento da GRU (peça 77, p. 16) . O Demonstrativo de Débito mostra que os valores foram corrigidos desde a data de seu pagamento à Artplan até 30/11/2012. Ressalte-se que o referido demonstrativo incluiu valores pagos durante o exercício de 2009, não abrangidos pelo recurso de revisão em exame. O pagamento da GRU se deu no dia 30/11/2012, data de seu vencimento (peça 77, p. 16) .
12.	Ao conferirmos os valores e datas constantes do Demonstrativo de Débito à peça 77, p. 8-14) em confronto com os descritos no recurso de revisão à peça 76, p. 2 e no Anexo I da instrução à peça 1, p. 23-24 do TC Processo 039.154/2012-2 (apenso) , constatamos que:
	a) o valor de R$ 4.960,00, referente à nota fiscal 191574, pago à Artplan em 30/5/2008 (com * na tabela 1, acima) , não constou no Demonstrativo de Débito naquela data. No entanto, consta no Demonstrativo de Débito, na data de 30/4/2008, o valor de R$ 54.289,54. Ocorre que no Anexo I da instrução TC Processo 039.154/2012-2 (apenso) e no texto do Recurso de Revisão, na data de 30/4/2008, constam dois registros no valor individual de R$ 24.664,77, pagos à Artplan, referentes às notas fiscais 191503 e 191673 (tabela 3, acima) . Assim, temos: R$ 26.664,44 x 2 = R$ 49.329,54. Subtraindo o valor que consta no Demonstrativo de Débito na data de 30/4/2008 (R$ 54.289,54) do valor registrado no dia 30/5/2008 na tabela 3, acima (R$ 49.329,54) , obtém-se o valor de R$ 4.960,00, que corresponde ao valor não inserido no dia 30/5/2008. Assim, entendemos que houve equívoco na data de inclusão do valor de R$ 4.960,00. Em vez de incluí-lo em 30/5/2008 ele foi incluído em 30/4/2008 o que, inclusive, gerou um valor maior recolhido pela Artplan no que tange à correção monetária, no montante de R$ 34,72, conforme Demonstrativos de Débitos às peças 192-193;
	b) o valor de R$ 30.264,77, referente à nota fiscal 192954, pago à Artplan em 23/9/2008, (com ** na tabela 6, acima) , não constou no Demonstrativo de Débito naquela data. No entanto, no Demonstrativo de Débito consta, na data de 23/9/2009, o mesmo valor. A relação de valores pagos à Artplan, no exercício de 2009, constante na instrução presente à peça 1, p. 24, do TC Processo 039.154/2012-2 (apenso) não traz qualquer valor pago naquela data à Artplan. Assim, pode-se inferir ter havido equívoco de data quando da inclusão do referido valor no Demonstrativo de Débito. Por esse raciocínio, a empresa recolheu o mencionado valor com decréscimo de correção monetária no montante de R$ 1.576,80 (peças 194-195) .
12.1.	Assim, operando os valores pagos a maior e a menor pela Artplan, mencionados nos itens a e b, acima, temos que a empresa deixou de recolher ao Embratur R$ 1.542,08 decorrentes de correção monetária. Esse valor representa 0,25% do montante recolhido pela Artplan ao Embratur. Corrigindo esse valor, desde 30/11/2012 até 26/11/2019, temos um total de R$ 2.271,64 que se afigura irrisório em relação ao montante devolvido pela empresa àquela autarquia (peça 196) . 
13.	Destarte, entendemos que os valores objetos do presente recurso de revisão - com diferença a menor no valor de R$ 1.542,08 -, foram recolhidos ao Instituto Brasileiro de Turismo, em 30/11/2012, antes, portanto, da impetração do recurso de revisão em exame, que data de 10/4/2013.
14.	No recurso de revisão interposto (peça 76) , o MP/TCU requereu ao TCU, além do seu conhecimento, realização de citações dos Srs. Walter Nunes de Vasconcelos Junior, Geraldo Lima Bentes e da empresa Artplan Comunicação S/A e, caso não lograssem elidir os danos que lhes fossem atribuídos, que tivessem as contas julgadas irregulares, condenados em débito e apenados com as multas cabíveis.
15.	O art. 283 do RI/TCU dispõe que:
Art. 283. Nos recursos interpostos pelo Ministério Público, é necessária a instauração do contraditório, mediante concessão de oportunidade para oferecimento de contrarrazões recursais, quando se tratar de recurso tendente a agravar a situação do responsável.
16.	Assim, a proposta de encaminhamento dos autos poderia ser a citação dos envolvidos ou, devido ao recolhimento dos valores envolvidos, audiência. 	
16.1.	Quanto à possibilidade de citação dos responsáveis pelo valor não recolhido pela Artplan, entendemos ser medida antieconomica, tendo em vista a pequena monta da quantia envolvida. A nosso ver, o pequeno valor remanescente de correção monetária do montante recolhido pela Artplan ao Embratur, R$ 2.271,64 (corrigidos até 26/11/2019) , devido a erro cometido há quase sete anos na inserção de data no demonstrativo de débito, associado ao fato de que o custo de prosseguimento do processo para reaver esse valor poderia ser maior do que o possível benefício ao Erário, impele o encaminhamento do processo no seu mérito.
16.2.	Desse modo, afastado o dano ao erário, resta apenas a impropriedade do pagamento indevido de valores à Artplan, não previstos no Contrato 11/2008. Entendemos que, no presente caso, s.m.j, não cabe a audiência dos responsáveis, visto que os fatos inquinados de irregulares aconteceram há onze anos, tendo já ocorrido prescrição da pretensão punitiva, conforme Acórdão 1441/2016-TCU-Plenário, redator Ministro Walton Alencar Rodrigues. 
17.	Ante o exposto, proporemos o conhecimento do presente Recurso de Revisão, seu provimento parcial, reabertura das contas do Embratur relativas ao exercício de 2008 para inclusão do Sr. Geraldo Lima Bentes no rol de responsáveis, julgamento de suas contas e das do Sr. Walter Nunes de Vasconcelos Junior regulares com ressalvas com quitação, na forma do disposto nos art. 16, II e 18 da Lei 8.443/1992.
18.	Cabe informar que as determinações do Acórdão 6256/2011-TCU-Segunda Câmara estão sendo monitoradas no TC Processo 027.407/2019-5, podendo o TCU, arquivar o presente processo.
19.	Os fatores motivadores das ressalvas dos responsáveis estão expressos em matriz específica (peça 197) , conforme orientação contida no § 5º, do art. 8º da Resolução - TCU 234/2010, alterada pela Resolução - TCU 244/2010.
CONCLUSÃO
20.	Cuidam os autos de prestação de contas anuais do Instituto Brasileiro de Turismo (Embratur) , relativas ao exercício de 2008. Neste momento processual, trata-se de examinar Recurso de Revisão (peça 76) interposto pelo Ministério Público de Contas junto ao TCU contra o Acórdão 6256/2011-TCU-Segunda Câmara, relator André Luís de Carvalho (peça 13, p. 31-33) (item 1) .
20.1.	Após exame de admissibilidade, o relator conheceu o recurso e determinou o retorno dos autos à SecexDesenvolvimento para instrução do feito (itens 2-7) .
20.2.	Exame técnico realizado nas peças que compõem os autos concluiu que os valores pagos indevidamente, objeto do recurso de revisão, foram recolhidos pela empresa Artplan Comunicação S/A ao Embratur, antes da impetração do recurso de revisão, restando apenas um saldo de R$ 1.542,08, em valores originais, decorrente de correção monetária, por equívoco de lançamento no Demonstrativo de Débito à peça 77 (item 8-13) .
20.3.	Assim, tendo em vista ter ocorrido a prescrição da pretensão punitiva, foi proposto o conhecimento do Recurso de Revisão, seu provimento parcial, reabertura das contas do Embratur relativas ao exercício de 2008 para inclusão do Sr. Geraldo Lima Bentes no rol de responsáveis, julgamento de suas contas e das do Sr. Walter Nunes de Vasconcelos Junior regulares com ressalvas com quitação e arquivamento do processo (itens 14-17) .
PROPOSTA DE ENCAMINHAMENTO
21.	Ante o exposto, submetem-se os autos à consideração superior, propondo:
21.1.	conhecer do Recurso de Revisão interposto pelo Ministério Público de Contas junto ao TCU contra o Acórdão 6256/2011-TCU-Segunda Câmara, relator André Luís de Carvalho, com fulcro nos artigos 32, inciso III, e 35, inciso III, da Lei 8.443/1992 para, no mérito, dar provimento parcial;
21.2.	reabrir estas contas do Instituto Brasileiro de Turismo (Embratur) , relativas ao exercício de 2008, com fulcro no disposto no art. 288, inciso III e §§ 2º e 3º do RI/TCU;
21.3.	incluir no rol de responsáveis o Sr. Geraldo Lima Bentes (CPF XXX.333.124-XX) , ante o disposto no art. 5º, inciso I e 144, § 1º, do RI/TCU c/c o art. 10, inciso II, da IN TCU 57/2008;
21.4.	julgar as contas do Sr. Geraldo Lima Bentes (CPF XXX.333.124-XX) regulares com ressalvas, dando-lhe quitação, nos termos dos arts. 1º, inciso I, 16, inciso II e 18 da Lei 8.443/1992 c/c o art. 208 do RI/TCU, em razão da atestação de serviços não prestados pela Agência Artplan Comunicação S/A ao Embratur - honorários de 10% a título de intermediação a agência de publicidade -, gerando pagamentos indevidos àquela empresa, no âmbito do Contrato 11/2008 firmado com o Instituto Brasileiro de Turismo (Embratur) ;
21.5.	alterar o item 9.6 do Acórdão 6256/2011-TCU-Segunda Câmara, relator André Luís de Carvalho, somente no que tange ao Sr. Walter Nunes de Vasconcelos Junior (CPF XXX.529.166-XX) , para julgar suas contas regulares com ressalvas, dando-lhe quitação, nos termos dos arts. 1º, inciso I, 16, inciso II e 18 da Lei 8.443/1992 c/c o art. 208 do RI/TCU, da atestação de serviços não prestados pela Agência Artplan Comunicação S/A ao Embratur - honorários de 10% a título de intermediação a agência de publicidade -, gerando pagamentos indevidos àquela empresa, no âmbito do Contrato 11/2008 firmado com o Instituto Brasileiro de Turismo (Embratur) ;
21.6.	manter inalterado o mérito das contas dos demais responsáveis, julgadas por meio do Acórdão 6256/2011-TCU-Segunda Câmara, relator André Luís de Carvalho, bem como as determinações e ciências nele presentes;
21.7.	dar ciência do acórdão que vier a ser proferido ao Instituto Brasileiro de Turismo (Embratur) e aos Srs. Walter Nunes de Vasconcelos Junior e Geraldo Lima Bentes, informando-lhes que seu conteúdo, bem como do relatório e voto que o fundamentaram, pode ser consultado no endereço www.tcu.gov.br/acordaos, podendo os mesmos serem obtidos no dia seguinte ao de sua oficialização;
21.8.	arquivar o presente processo, com fundamento no art. 169, III, do Regimento Interno do TCU.
É o Relatório.

8.1. Nadja Maria Mehmeri Lordêlo, Maria do Perpétuo Socorro Lobato de Farias e outros, representando Instituto Brasileiro de Turismo.

Procurador Sergio Ricardo Costa Caribé.

PRESTAÇÃO DE CONTAS. IRREGULARIDADES. MULTA. RECURSO DE RECONSIDERAÇÃO. CONHECIMENTO. ARGUMENTOS APTOS A MODIFICAR A DECISÃO RECORRIDA. PROVIMENTO PARCIAL. REDUÇÃO DAS MULTAS. CIÊNCIA AOS INTERESSADOS. EMBARGOS DE DECLARAÇÃO EM RECURSO DE RECONSIDERAÇÃO EM PRESTAÇÃO DE CONTAS. ALEGAÇÕES DE CONTRADIÇÃO E OMISSÃO. CONHECIMENTO. REJEIÇÃO. RECURSO DE REVISÃO INTEPOSTO PELO MPTCU. CONHECIMENTO. PROVIMENTO PARCIAL. REGULARIDADE COM RESSALVAS NAS CONTAS DE ALGUNS RESPONSÁVEIS. ARQUIVAMENTO.

PRESTAÇÃO DE CONTAS (PC)

Secretaria de Controle Externo do Desenvolvimento Econômico (SecexDesenvolvimento).

Trata-se de recurso de revisão interposto pelo então Procurador-Geral do MPjTCU, Dr. Lucas Rocha Furtado, em face do Acórdão 6256/2011-TCU-Segunda Câmara, que tratou de prestação de contas anuais do Instituto Brasileiro de Turismo (Embratur) , relativas ao exercício de 2008. 
2.	Esclareço que, na ocasião em que foi interposto o recurso em exame, existiam embargos de declaração não apreciados (peças 85 e 86) opostos ao Acórdão 1910/2015-TCU-Segunda Câmara, que julgou os recursos de reconsideração interpostos contra o Acórdão 6256/2011-TCU-Segunda Câmara, razão pela qual a análise do presente recurso de revisão ficou sobrestada (peça 99) .
3.	Em resumo, o representante do Parquet consignou que, no período 2008-2010, o Embratur efetuou indevidos pagamentos de honorários na execução dos Contratos 11/2008 e 12/2008, celebrados com as agências de publicidade Artplan Comunicação S/A e Giacometti & Associados Comunicação Ltda., em valores equivalentes a 10% dos valores das subcontratações de serviços (manutenção de banco de imagem, Customer Relationship Management - CRM e internet - Brasiltour e Brasilnetwork) . Além de estranhos aos objetos dos mencionados contratos, os serviços foram executados sem nenhum acompanhamento ou gerenciamento, por aquelas agências, que justificasse a percepção dos honorários. 
4.	Ato contínuo, o MPjTCU propôs, além da reabertura das contas da Embratur relativas ao exercício de 2008, julgadas mediante o Acórdão 6256/2011-TCU-Segunda Câmara, a realização das citações dos Srs. Walter Nunes de Vasconcelos Junior e Geraldo Lima Bentes e da empresa Artplan Comunicação S/A em conformidade com os danos e as atribuições de responsabilidade de cada um. 
5.	Após a interposição do mencionado recurso, o Embratur encaminhou ao Tribunal a documentação na peça 77, relativa ao recolhimento dos débitos objeto de questionamento pelo Ministério Público especializado. De acordo com a análise da SecexDesenvolvimento, os comprovantes apresentados demonstram a quitação aproximada do valor do débito, com pequena diferença no valor de R$ 1.542,08, referente à atualização monetária recolhida a menor devido à inserção de débito com data incorreta.
6.	Diante da baixa materialidade do montante, a unidade técnica sugere que não se proceda à nova citação, considerando que os custos do processo superarão o benefício. A realização de eventual audiência teria pouco efeito prática, uma vez transcorrido o prazo de mais de dez anos desde as ocorrências, o que inviabilizaria a aplicação de multa aos gestores.
7.	Desse modo, a SecexDesenvolvimento propõe, com a anuência do MPjTCU, dar provimento parcial ao recurso de revisão e julgar regulares com ressalvas as contas dos responsáveis, procedendo-se, para tanto, à inclusão do Sr. Geraldo Lima Bentes no rol e alterando-se a orientação contida no item 9.6 do Acórdão 6256/2011-TCU-Segunda Câmara quanto ao Sr. Walter Nunes de Vasconcelos Júnior.
8.	Ao tempo em que ratifico o exame de admissibilidade do presente recurso formulado anteriormente (peça 191) , acolho os pareceres emitidos nos autos como razões de decidir, com fulcro nos artigos 32, inciso III, e 35, inciso III, da Lei 8.443/1992, sem prejuízo das considerações que faço a seguir.
9.	Entendo que não obstante o pequeno dano remanescente, o recolhimento dos valores recebidos indevidamente pelas empresas a título de honorários saneia a questão do débito inicialmente identificado e não justifica a continuidade do processo para fins de citação. 
10.	Julgo, ainda, que deva ser dado ao presente caso o mesmo posicionamento firmado pela 2ª Câmara deste Tribunal, por meio Acórdão 7.263/2013, quando da análise na prestação de contas do Embratur relativa ao exercício de 2009 (TC Processo 028.374/2010-0) , em que se procedeu à citação dos responsáveis e, após constatação do recolhimento do débito em sede administrativa, julgou-se as contas pela regularidade com ressalvas.
11.	Por fim registro que as determinações do Acórdão 6256/2011-TCU-Segunda Câmara estão sendo monitoradas no TC Processo 027.407/2019-5, razão pela qual pode ser arquivado o presente processo.
	Ante o exposto, VOTO por que este Tribunal adote a minuta de Acórdão que trago à apreciação deste Colegiado.
TCU, Sala das Sessões Ministro Luciano Brandão Alves de Souza, em 8 de abril de 2020.
Ministro JOÃO AUGUSTO RIBEIRO NARDES 
Relator